【裁判字號】    97,上,1065
【裁判日期】    980929
【裁判案由】    清償債務等
【裁判全文】
臺灣高等法院民事判決                  97年度上字第1065號
上  訴  人  甲○○(即鍾吳寶說.
            庚○○
共      同
訴訟代理人  彭成青律師
上  訴  人  丁○○
被上訴人    乙○○
共      同
訴訟代理人  陳萬發律師
被  上訴人  丙○○      原住桃園市中壢市○○○街77號5樓
上列當事人間請求清償債務等事件，上訴人對於中華民國97年9
月26日臺灣桃園地方法院第一審判決，各自提起上訴，本院於民
國98年9月15日言詞辯論終結，判決如下：
    主  文
原判決關於命丁○○給付超過新臺幣壹佰參拾貳萬陸仟肆佰零貳
元本息部分及該部分假執行之宣告，暨命丁○○負擔訴訟費用之
裁判均廢棄。
上開廢棄部分，甲○○、庚○○在第一審之訴及假執行之聲請均
駁回。
丁○○其餘上訴駁回。
甲○○、庚○○上訴駁回。
第一、二審訴訟費用，由甲○○、庚○○負擔百分之六十五，餘
由丁○○負擔。
    事實及理由
壹、程序方面：
    被上訴人丙○○未於言詞辯論期日到場，經核並無民事訴訟
    法第386條所列各款情事，爰依上訴人甲○○ (即鍾吳寶說)
    、庚○○ (原名：鍾武勤)( 下簡稱甲○○等)之聲請，由其
    一造辯論而為判決。
貳、實體方面：
一、甲○○等起訴主張：
  (一)被上訴人丙○○（下簡稱丙○○）經營之學鋒實業股份有限
    公司（下簡稱學鋒公司），與訴外人太萊晶體科技股份有限
    公司（下稱太萊公司）有業務上往來，丙○○為爭取業務，
    乃邀甲○○等為其客戶之貨款債權提供擔保，甲○○遂以其
    所有坐落桃園縣中壢市○○段39-81地號土地及其上門牌號
    碼為桃園縣中壢市○○路114號建物（下簡稱系爭房地），
    設定新臺幣（下同）30,000,000元最高限額抵押權予太萊公
    司。嗣丙○○因積欠太萊公司13,264,020元未償，致系爭房
    地遭臺灣桃園地方法院（下簡稱桃園地院）94年度執字第87
    3號拍賣抵押物事件執行拍賣，甲○○等為免系爭房地因拍
    賣而受到不利益，乃與丙○○於民國（下同）94年5月28日
    簽訂借貸協議書（下簡稱系爭協議書），並由被上訴人乙○
    ○ (下簡稱乙○○)及上訴人丁○○（下簡稱丁○○）擔任
    連帶保證人，系爭協議書第1條約定，甲方（即丙○○）所
    經營之學鋒公司（或以甲方之名義）積欠太萊公司貨款債務
    計本金13,264,020元，因乙方（即甲○○等）向銀行貸款之
    管理費5,000元、火險費5,490元、代書費24,280元，總計13
    ,298,790 元（不含利息與訴訟費用、執行費用），現甲方
    同意向乙方借貸上揭金額先作為聲請本院94年度執字第873
    號拍賣抵押物事件之擔保金，無論債務人異議之訴（案號：
    桃園地院94年度重訴字第115號，下簡稱系爭債務人異議之
    訴）是否因敗訴確定而使該擔保金充作返還太萊公司之貨款
    債務者，皆視作甲方已向乙方借款上揭金額，若乙方因訴訟
    結果而額外支付訴訟費用、執行費用與利息者，皆另外算入
    甲方向已方借款之總金額。系爭協議書第2條則約定，雙方
    同意甲方借款所應支付乙方之利息，除乙方向銀行所貸款之
    利息應併予支付外，另須依法定利率為年息百分之5計息，
    並自94年5月30日繳付擔保金與乙方開始計算利息。又還款
    期限依系爭協議書第4條約定，為甲○○等所提系爭債務人
    異議之訴判決確定之翌日。
  (二)甲○○等與太萊公司間經數次協商後，雙方同意以3,264,02
    0元達成和解，丁○○同意與甲○○等就該和解債務負連帶
    清償責任，並於94年11月22日出具1紙同意書（下簡稱系爭
    同意書）為證。又依系爭協議書約定，甲○○等為處理丙○
    ○與太萊公司間之貨款債務所給付之和解金、訴訟費用、銀
    行貸款相關費用及利息等支出，總計3,813,198元（和解金
    ：3,264,020元；訴訟費用：138,000元；銀行貸款管理費：
    5,000元；火險費：5,490元；代書費：24,280元；為提供擔
    保而向銀行借款16,000,000元之利息計376,408元），皆視
    為丙○○向甲○○等借貸之金額，而乙○○、丁○○既為系
    爭協議書之連帶保證人，自應負連帶清償責任。詎甲○○等
    為丙○○清償後，發函催告丙○○、丁○○、乙○○清償上
    開借款，卻置之不理，爰依系爭協議書及同意書，提起
    本件訴訟，請求判命丙○○、丁○○、乙○○應連帶給付甲
    ○○等3,813,198元及法定遲延利息之判決。
  (三)丁○○自承於系爭同意書上簽名為真正，且該系爭同意書係
    丁○○認同甲○○等與太萊公司處理和解事宜所需支出之金
    額，甲○○等並無施用詐術使丁○○陷於錯誤之情事，因此
    丁○○自應受到系爭同意書之拘束。
  (四)原審為丁○○應給付上訴人3,264,020元及法定遲延利息，
    而駁回甲○○等其餘之訴之判決。甲○○等及丁○○均不服
    ，分別提起上訴。甲○○等嗣於本院上訴聲明為：1.原判決
    不利於上訴人之部分廢棄。2.上開廢棄部分，丁○○應再給
    付甲○○等549,178元，及自96年5月11日起至清償日止，按
    年息百分之五計算之利息。3.乙○○、丙○○應就原審判決
    命丁○○給付之金額及前項給付金額，丁○○連帶給付甲○
    ○等；對丁○○上訴部分之答辯聲明為：上訴駁回。
二、乙○○則以下列辯詞資為抗辯：
  (一)乙○○係鄉下之不識字年邁老農，本件係受甲○○等因係親
    戚所矇騙而誤簽名於系爭協議書上，於94年間某日，甲○○
    等偕同乙○○之妹吳利妹前來聲稱丙○○與上訴人庚○○有
    生意往來，丙○○有一件官司，需要丙○○簽名，因丙○○
    不在台灣，上訴人自稱已告訴丙○○，只要乙○○於文件上
    簽署即可進行訴訟，乙○○不疑有他，遂於系爭協議書上簽
    名，然當時丙○○根本不在台灣，丙○○也沒有委託丁○○
    代理，當場亦無律師見證，故系爭協議書所載內容顯有不實
    。其後，丙○○以電話與家裡聯絡，乙○○及丁○○始知悉
    受騙，丁○○隨即寄發存證信函向甲○○等表達不承認系爭
    協議書，故甲○○等對此為有利於己之事實，自應負舉證責
    任。
  (二)學鋒公司係由訴外人黃唐華經營，而非由丙○○所經營，則
    學鋒公司與太萊公司間有何貨款債務，丙○○並未積欠太萊
    公司債務，與丙○○無涉。縱使學峰公司與太萊公司間有何
    貨款債務之情，亦與丙○○無涉。甲○○等係以欺騙之手法
    ，向乙○○騙稱丙○○經營之學鋒公司欠太萊公司貨款需要
    訴訟，致乙○○誤信而在系爭協議書上簽名擔任連帶保證人
    。
  (三)丙○○早於93年8月間即出境，其後即未曾返台，故未於系
    爭協議書上簽名，且系爭協議書上丙○○之印章亦非真正。
    又丙○○未委任丁○○為代理人，故丁○○以代理人名義簽
    名於系爭協議書上，非屬有權代理。而證人戊○○於原審之
    證詞，可知系爭協議書簽署當日，丁○○並未提出丙○○之
    授權文件，當日僅由丁○○透過電話確認與其等通話者為丙
    ○○。顯見證人戊○○並未親自以電話對丙○○之身分進行
    確認，僅以當場之通話行為及通話內容之轉述逕予認定丁○
    ○為丙○○之代理人，則當日通話者是否確為丙○○本人，
    已非無疑。縱認當日通話者為丙○○本人，然當日通話之內
    容為何？均未經證人戊○○確認，故證人戊○○於原審之證
    詞自難為有利於甲○○等於原審起訴主張之認定。
  (四)民法之借貸乃要物契約，丙○○並無積欠太萊公司債務，亦
    未向甲○○等為任何金錢借貸，復未委任丁○○代理其處理
    事務，則甲○○等以系爭協議書提起本件訴訟，自屬無據。
    又丙○○非系爭協議書上之主債務人，縱認乙○○、丁○○
    為系爭協議書之保證人，亦不生從屬性質之保證效果。此外
    ，系爭同意書上亦無乙○○之簽名，故甲○○等對乙○○並
    無請求權。
  (五)嗣於本院答辯聲明：1.上訴駁回。2.如受不利之判決，願供
    擔保，請准宣告免為假執行。
三、丁○○則以下列辯詞資為抗辯：
  (一)原審所傳訊之證人即戊○○律師，向原審所提出「太萊公司
    與被上訴人」間所簽立「95.1.15和解協議書」之書面觀之
    ，該紙和解協議書僅有「1,326,402元之和解金」之記載，
    並非以「3,264,020元」為和解，但原審竟捨書面已清楚之
    文字記載不採，而僅誤聽證人片面之供述，其採證已違背證
    據法則。
  (二)甲○○等雖在原審以3,264,020元為和解云云，但刻意不提
    出和解書面，且就其所稱之和解之情，亦從未舉證如何提領
    此鉅款及其由來、流向，原審僅以其口述而採信，卻對於書
    面白紙黑字不採，實悖離證據法則。更何況，證人「何政鋒
    」所證稱亦僅泛以「鍾吳寶說賠償300多萬元，因為有中間
    人，所以實際上太萊公司只拿到130多萬元」云云，亦非指
    「3,264,020元」，且就「中間人」究是何人？上訴人於原
    審亦無舉證，原審法官竟採信上訴人之片面口述，實難認同
    。
  (三)丁○○雖有簽立原審原證二之同意書，但係遭欺騙下所簽，
    此由甲○○等告知係以「3,264,020元」和解，但於和解書
    卻僅載1,326,402元，且無法舉證如何提領此和解鉅款及其
    資金由來、流向、中間人為何？且其金額差益懸殊，足證丁
    ○○係遭欺騙下而簽立系爭「同意書」，故該同意書對丁○
    ○應不生效力，退萬步言，丁○○於一知悉下，即已主張撤
    銷原審原證二同意書之意思表示，從丁○○知悉後而主張撤
    銷之意思表示，並無逾一年，惟原審漏未審酌丁○○之知悉
    時間，竟以已逾一年為認定，自屬違誤。綜上，因該同意書
    內容不實，故對丁○○不生效力，且係丁○○遭詐騙下所誤
    簽，業經撤銷意思表示，更不能以該同意書拘束丁○○。
  (四)至於「94年5月28日借貸協議書」，因無法證明丙○○有欠
    債，且無證明丙○○有授權丁○○，故原審業已判決認定「
    94年5月28日借貸協議書」不生拘束之效力，併此敘明。
  (五)退萬步言，觀諸94年5月28日借貸協議書所載，係指以「債
    務人異議之訴判決確定」為條件，但甲○○等以，訴訟外之
    和解」及「撤回起訴」而終結該異議之訴案件，並非以確定
    判決為結案，自不應准許甲○○等以其片面訴訟外和解之和
    解金額而作為請求被上訴人應負之責。
  (六)嗣於本院對上訴人之上訴之答辯聲明：上訴駁回；其上訴聲
    明：1.原判決不利於丁○○之部分廢棄。2.上開廢棄部分，
    上訴人第一審之訴及其假執行之聲請，均予駁回。
四、被上訴人丙○○經合法通知，未於言詞辯論期日到庭辯論，
    亦未提出任何書狀為何答辯或聲明。
五、兩造不爭執事項：(見本院98年5月4日準備程序筆錄)
  (一)甲○○等與訴外人太萊公司於95年1月15日達成和解，簽立
    和解協議書 (97年3月12日證人戊○○所提)。
  (二)丙○○、丁○○、乙○○有在系爭借貸協議書 (起訴狀所附
    原證一)上連帶保證人欄簽名，但乙○○是事後簽名。
六、兩造爭執事項：
  (一)簽署系爭協議書 (起訴狀所附原證一)當日是否丙○○有以
    電話與丁○○、證人戊○○通電，如果有通話，是否為丙○
    ○本人？倘是，則丙○○是否又透過電話授與丁○○系爭協
    議書之代理權？
  (二)系爭借貸協議書 (起訴狀所附原證一)第4條之約定，雙方同
    意本借貸之還款期限至乙方債務人異議之訴判決確定之翌日
    所指為何？是否包含和解？
七、得心證之理由：
  (一)按民事訴訟如係由原告主張權利者，應先由原告負舉證之責
    ，若原告先不能舉證，以證實自己主張之事實為真實，則被
    告就其抗辯事實即令不能舉證，或其所舉證據尚有疵累，亦
    應駁回原告之請求（最高法院17年上字第917號判例參照）
    。查甲○○等主張兩造簽訂系爭協議書時，係由身處大陸之
    丙○○以電話授予丁○○代理權之方式，由丁○○以代理人
    兼連帶保證人名義與甲○○等簽訂系爭協議書乙節，業經丁
    ○○所否認，則甲○○等對此有利於己之事實，自應負舉證
    責任。查丁○○否認曾以電話與丙○○聯繫（見原審卷第14
    7頁），且電話通聯因逾保存期限（見本院卷第89頁），無
    從查證，故究有無電話聯繫，已非無疑？雖丁○○陳稱鍾吳
    寶說是伊親戚，她說丙○○欠她很多錢，要訴訟，要伊簽名
    云云，亦與常情似有違，惟揆諸前揭判例意旨，甲○○等仍
    應負舉證之責。經查證人戊○○固於本院98年3月4日準備程
    序中證稱：「（本院問：如何取得丙○○之授權？）簽這份
    協議書，因另外一份1300多萬元的擔保金，做為前案拍賣抵
    押物擔保停止執行，希望丙○○能拿出這筆擔保金，為了確
    認協議書有效，當場丁○○打電話給丙○○，講好借貸之事
    ，接著把電話交給我、鍾吳寶說商討借1300多萬的金額，同
    意由鍾吳寶說向銀行借1300多萬元，再由丙○○承擔這債務
    ，才簽這協議書，在電話中丙○○有同意。（本院問：有告
    訴丙○○要簽協議書此事？）在電話中丙○○有同意，在我
    接電話中，丙○○有授權丁○○就1300多萬元達成協議，而
    利息等等的細節，在電話中沒談到。」等語（見本院卷第67
    頁反面），惟查證人戊○○於原審97年3月12日言詞辯論期
    日中則證稱：「法官問：丁○○當時有無提出丙○○的授權
    書？）沒有。（法官：為何准許他代理？）丁○○當場撥電
    話給丙○○，經原告2人（按：指上訴人二人）與丁○○確
    認是丙○○本人，才准許丁○○代理丙○○等語（見原審卷
    第108頁），可知就電話中與丙○○確認有無授權丁○○簽
    訂系爭協議書之重要情節部分，證人在原審時證述係甲○○
    等二人與丁○○確認是丙○○等語，在本院時則證稱係丁○
    ○與丙○○通電話，再交由證人戊○○確認丙○○身分等語
    ，證人戊○○前後證述內容並不一致，則證人戊○○於本院
    準備程序中證稱伊與丁○○向丙○○確認授權內容之證詞，
    是否屬實，已難採信，況有關利息等細節部分，亦是甲○○
    等請求之範圍，然丙○○顯然不知，可證丙○○在電話中並
    未了解系爭協議書全貌，亦未確認全部授權範圍。又查證人
    戊○○於本院同日證稱：「（被上訴人訴訟代理人問：丙○
    ○在電話中，有無告訴你他欠太萊公司錢？）印象中，丙○
    ○在電話中說，就太萊公司查封假扣押之債權與鍾吳寶說所
    擔保債權是不一樣的債權。丙○○在電話中特別吩咐這是要
    在債務人異議之訴作為重要的攻擊、防禦方法。沒印象丙○
    ○有說欠太萊公司的錢。」等語（見本院卷第68頁），是以
    丙○○既未承認積欠太萊公司債務，依常情判斷，當無承擔
    上開高達一千多萬債務之意願，其復對證人戊○○強調就太
    萊公司查封假扣押之債權與甲○○等所擔保債權是不一樣的
    債權等語，則既非同一債權，又何有同意承擔債務之理？再
    者，證人即原為太萊公司負責人之何政鋒於原審97年3月12
    日言詞辯論期日證稱：「（法官問：丙○○個人有沒有欠太
    萊公司錢？）個人我不清楚，但我知道學鋒公司欠太萊公司
    1300多萬元，因為丙○○當時是掛名學鋒公司的總經理，所
    以他要負責，丙○○本身沒有簽任何書面，表示他個人要連
    帶負責」等語（見原審卷第107頁）。是以學鋒公司對太萊
    公司之高達一千多萬元之債務，而學鋒公司之法定代理人為
    黃唐華，有公司基本資料查詢明細附卷可查（見原審卷第45
    頁），太萊公司若要丙○○個人來承擔，當應慎重其事地要
    求丙○○以書面承諾，惟依證人所述，並無書面存在，且丙
    ○○是否為學鋒公司掛名總經理亦未據甲○○等舉證以實其
    說，況丙○○縱果係學鋒公司之總經理，亦非即屬丙○○個
    人債務，從而在在均顯示丙○○在電話中無同意授權簽訂系
    爭協議書之理由，自難以證人戊○○於本院準備程序中事後
    之證言作為有利於上訴人之認定。此外，甲○○等對於丙○
    ○有授權丁○○代理簽署系爭協議書乙節，復未能提出其他
    證據以實其說，是甲○○等此部分主張，不足採信。從而系
    爭協議書對丙○○不生效力，甲○○等依系爭協議書約定請
    求丙○○履行清償債務責任，即屬無據。
  (二)按連帶保證為保證之一種，並非連帶債務，其特點在於其債
    務不失其附從性，主債務人與連帶保證人間之關係，應適用
    關於保證之規定，主債務人與連帶保證人間並無分擔部分。
    又保證債務之存在，係以主債務之存在為前提（最高法院88
    年度台上字第1169號及85年度台上字第2448號判決意旨參照
    ）。甲○○等主張其與太萊公司係以3,264,020元達成和解
    ，並已清償完畢，依系爭協議書約定，該和解款項皆視為丙
    ○○向甲○○等借貸之金額，而乙○○、丁○○既為系爭協
    議書之連帶保證人，自應負連帶清償責任云云，惟查系爭協
    議書之內容並未經過丙○○本人確認或授權予他人處理，系
    爭協議書對丙○○並不發生效力，已如前述，雖乙○○、丁
    ○○並不否認伊等有在系爭協議書上連帶保證人欄簽名，然
    因乙○○、丁○○所保證之主債務係丙○○對甲○○等所負
    之借款債務，而丙○○既因系爭協議書對之不生效力，易言
    之，丙○○並未與甲○○等有借貸或債務承擔之合意，則系
    爭協議書之主債務即不存在，揆諸首開判決意旨，依乙○○
    、丁○○所負保證債務之附從性，乙○○、丁○○亦無依系
    爭協議書對甲○○等負連帶保證清償責任。
  (三)至系爭同意書為丁○○所親簽之事實，業為丁○○所不爭執
    ，然丁○○辯稱太萊公司收取之和解金僅1,326,402元，並
    非3,264,020元，伊係遭欺騙下而簽立系爭同意書，業已撤
    銷意思表示云云，經查甲○○等與訴外人太萊公司達成和解
    所簽立之和解協議書（見原審卷第116頁）第一條係約定和
    解金為1,326,402元，且證人何政峰於原審97年3月12日言詞
    辯論期日中證稱：「我委託中間人跟原告（按：指甲○○等
    ）接洽，．．．最後鍾吳寶說賠償300多萬元，因為有中間
    人，所以實際上太萊公司只拿到130多萬元」等語（見原審
    卷第107頁），可證太萊公司實際收受之和解金額為1,326,4
    02元，雖證人戊○○於本院98年3月4日準備程序中證稱：「
    （被上訴人訴訟代理人問：最後停止執行擔保金有無全數領
    回？）有全部領回，是由我、鍾吳寶說、太萊公司人員去領
    取，領回1300多萬元，『有300多萬元給太萊公司，但檯面
    上是給一成130多萬元，其他給他們代理財務公司』，剩下
    1000多萬元就退回給鍾吳寶說。（被上訴人訴訟代理人問：
    財務公司有無簽收證明？）沒有。錢交給太萊公司去處理，
    但財務公司的賴先生有到場。（被上訴人訴訟代理人問：提
    示原審卷107頁太萊公司的負責人何政鋒於原審說只拿到130
    多萬元的和解金，有無意見？）與我所證一致賠償金額300
    多萬元，100多萬元是他們公司拿到的，中間人拿到剩下的
    。」等語（見本院卷第68頁），惟證人戊○○亦證實中間人
    並無簽收證明等語，則以甲○○等所謂和解金3,264,020元
    扣除實際交付太萊公司之1,326,402元後係1,937,618元，以
    常情判斷，近二百萬元須交付中間人，竟無一簽收收據，且
    未舉證證明鉅款自何帳戶撥出、撥入，丁○○、乙○○原聲
    請傳訊己○○（即證人戊○○所稱財務公司賴先生），嗣因
    人在大陸傳訊不到而捨棄，甲○○等亦不同意傳訊（見本院
    98年3月25日、98年5月4日準備程序筆錄），甚至未在系爭
    和解協議書上載明扣除仲介金額，反而在系爭和解協議書逕
    記載和解金額為1,326,402元，顯然有違常情，是以證人戊
    ○○上開證詞仍無法說明甲○○等與太萊公司既約定和解金
    1,326,402元為上開擔保金額之一成，為何事後所謂中間人
    仲介費用復須加入此等和解金額之理由，應認甲○○等與太
    萊公司之和解金額為1,326,402元。又查系爭同意書上係記
    載甲○○等與太萊公司就「．．．學鋒公司或丙○○間有關
    IC買賣債務新台幣壹仟參佰貳拾陸萬肆仟零貳拾元整及另擔
    保設定抵押參仟萬元整最高限額抵押權事宜」達成和解，丁
    ○○同意負賠償責任，而甲○○等與太萊公司確就學鋒公司
    債務達成和解，已如前述，是和解金額雖有誤，丁○○仍屬
    未受欺騙，其上開辯詞應不可採，進而丁○○所謂伊已撤銷
    被詐欺之同意書之意思表示一節，亦不生效力，是丁○○仍
    應受到系爭同意書之拘束。
  (四)末查丁○○、丙○○、乙○○既毋庸依系爭協議書內容，負
    連帶清償責任，已如前述，則依系爭借貸協議書第4條之約
    定，所謂同意借貸之還款期限至債務人異議之訴判決確定之
    翌日，是否包括和解部分，即無論述之必要，附此敘明。
  (五)綜上所述，甲○○等依系爭同意書約定，請求丁○○給付1,
    326,402元及起訴狀繕本送達丁○○之翌日即96年5月11日（
    有送達證書可稽，見原審卷第20頁）起至清償日止，按年息
    百分之五計算之利息之範圍內，為有理由，應予准許，逾此
    範圍請求，為無理由，應不准許。至敗訴部分，其假執行之
    聲請，失所附麗，應併予駁回。原審判決命丁○○給付超過
    上開應准許部分，並為假執行之宣告，自有未合，丁○○上
    訴意旨摘原判決此部分不當，求予廢棄改判，為有理由，爰
    將原判決此部分廢棄，駁回甲○○等在第一審之訴及其假執
    行之聲請。至上開應准許部分，原判決命丁○○給付，並依
    上訴人及丁○○之聲請，分別為、免為假執行之宣告部分，
    核無不合，丁○○猶執前詞，上訴指摘此部分原判決不當，
    求予廢棄改判，為無理由，應予駁回。至甲○○等上訴再請
    求丙○○、丁○○、乙○○連帶給付部分，原審為甲○○敗
    訴之判決，並駁回假執行之聲請，並無不合，其上訴意旨指
    摘原判決不當，求予廢棄改判為無理由，應予駁回。
  (六)本件事證已臻明確，兩造其餘攻擊防禦方法及證據，經審酌
    後，核與本件判決結果不生影響，不再逐一論述，附此敘明
    。
八、據上論結，甲○○等之上訴為無理由；丁○○之上訴，一部
    有理由，一部無理由，依民事訴訟法第385條第1項前段、第
    450條、第449條第1項、第79條、第85條第1項前段，判決如
    主文。
中    華    民    國    98    年    9     月    29    日
                    民事第五庭
                        審判長法  官  李錦美
                              法  官  陳博享
                              法  官  黃雯惠
正本係照原本作成。
如不服本判決，應於收受送達後20日內向本院提出上訴書狀，其
未表明上訴理由者，應於提出上訴後20日內向本院補提理由書狀
（均須按他造當事人之人數附繕本）上訴時應提出委任律師或具
有律師資格之人之委任狀；委任有律師資格者，另應附具律師資
格證書及釋明委任人與受任人有民事訴訟法第466條之1第1項但
書或第2項（詳附註）所定關係之釋明文書影本。
中    華    民    國    98    年    9     月    30    日
                              書記官 秦慧榮
附註：
民事訴訟法第466條之1（第1項、第2項）：
對於第二審判決上訴，上訴人應委任律師為訴訟代理人。但上訴
人或其他法定代理人具有律師資格者，不在此限。
上訴人之配偶、三親等內之血親、二親等內之姻親，或上訴人為
法人、中央或地方機關時，其所屬專任人員具有律師資格並經法
院認為適當者，亦得為第三審訴訟代理人。

司法院資訊處製作；財團法人民間司法改革基金會備份。
